臺灣高雄地方法院刑事判決
110年度訴字第562號
公  訴  人  臺灣高雄地方檢察署檢察官
被      告  洪郁凱



指定辯護人  本院公設辯護人黃文德
上列被告因毒品危害防制條例案件，經檢察官提起公訴（110年
度偵字第7052、8751號），本院判決如下：
    主  文
洪郁凱販賣第一級毒品，累犯，處有期徒刑柒年拾月。扣案海洛
因拾柒包（均含包裝袋；合計驗餘淨重玖點參捌公克）沒收銷燬
之。扣案葡萄糖壹包、販賣毒品所得新臺幣參仟元，均沒收。
    事  實
一、洪郁凱明知海洛因係毒品危害防制條例第2 條第2 項第1 款所列之第一級毒品，不得非法販賣，竟意圖營利，基於販賣第一級毒品之犯意，先向真實姓名不詳綽號「虎仔」之男子販入第一級毒品海洛因，以供分裝販賣牟利，並於民國110年3月17日下午2時30許，在其址設高雄市○○區○○路0段000巷0弄00號住處，以新臺幣（下同）3000元為對價，交付重量不詳之海洛因1包予簡堃龍，簡堃龍亦當場交付3000元予洪郁凱。嗣經警於110年3月17日下午3時34分許，在高雄市○○區○○路0 段000 巷0 弄00號旁，查獲簡堃龍持有前揭向洪郁凱購得之海洛因1 包；並經警前往洪郁凱上址住處執行搜索，當場扣得販賣剩餘之第一級毒品海洛因17包（合計驗餘淨重9.38公克）、供摻入毒品稀釋以利販賣之葡萄糖1 包、本案販毒所得現金3000元等物，而查悉上情。
二、案經高雄市政府警察局小港分局報告臺灣高雄地方檢察署檢 察官偵查起訴。　
    理  由
一、證據能力部分：
    被告以外之人於審判外之陳述，雖不符前4 條（即刑事訴訟
    法第159 條之1 至之4 ）之規定，而經當事人於審判程序同
    意作為證據，法院審酌該言詞陳述或書面陳述作成時之情況
    ，認為適當者，亦得為證據，刑事訴訟法第159 條之5 第1
    項定有明文。經查，檢察官、被告洪郁凱及辯護人就本判決
    所引用下列各項屬於審判外陳述之證據，均同意作為證據（
    見院卷第36頁），且本院審酌該證據作成情況均無不適當之
    情形，依前開規定認得作為本案證據。
二、事實認定之理由： 
　㈠上揭犯罪事實，業據被告洪郁凱於偵查及本院審理中均坦承
    不諱（見偵一卷第191 至193 頁；院卷第156 頁），復經證
    人即購毒者簡堃龍於警詢及偵查中證述綦詳（見偵一卷第23
    至33、223至225頁），復有高雄市政府警察局小港分局搜索
    扣押筆錄、扣押物品目錄表、證人簡堃龍前往被告住處購毒
    之蒐證照片等在卷可稽（見偵一卷第35至49、85至89 頁）
    ，並有被告本案販賣剩餘之海洛因17包（合計驗餘淨重9.38
    公克）、供摻入毒品稀釋以利販賣之葡萄糖1 包、本案販毒
    所得現金3000元等物扣案足參，足認被告前開任意性自白確
    與事實相符。
  ㈡按第一級毒品海洛因本無一定之公定價格，且可任意分裝或
    增減其份量，是其各次買賣之價格，當係隨雙方資力高低、
    關係深淺、需求多寡、貨源充裕與否及對行情認知等因素，
    機動調整，因之販賣毒品利得，除經被告坦承犯行且帳冊價
    量均記載明確外，委難查得確切之數額。然一般民眾普遍認
    知毒品乃查嚴重罪之非法交易，衡諸常情，倘非有利可圖，
    殊無甘冒遭查獲之風險，與他人從事毒品交易之理，從而，
    舉凡其有償交易，除足反證其確另基於某種非圖利本意之關
    係外，尚難因無法查悉其買進、賣出之差價，而諉無營利之
    意思，或阻卻販賣犯行之追訴。就本案情節而論，被告與交
    易相對人簡堃龍間，並無特殊情誼，依常情研判，倘非有利
    可圖，諒其當無甘冒觸犯重罪風險，同以販入毒品海洛因之
    純度、價格，甚至低於原價或無償轉讓毒品予交易相對人之
    可能，是其就前述犯行，主觀上有從中營利之意圖，應堪認
    定。
  ㈢綜上所述，本案事證已臻明確，被告上揭犯行洵堪認定，應
    予依法論科。
三、論罪科刑：
　㈠核被告所為，係犯毒品危害防制條例第4 條第1 項之販賣第
    一級毒品罪。被告持有第一級毒品以供販賣之低度行為，為
    販賣之高度行為所吸收，不另論罪。
　㈡刑之加重減輕： 
　⒈被告前因施用毒品案件，經本院106年聲字1302號裁定應執行
    有期徒刑1年2月確定，於107年4月27日縮短刑期假釋出監，
    並於107年6月11日假釋期滿未經撤銷視為執行完畢等節，有
    臺灣高等法院被告前案紀錄表在卷可稽，其於有期徒刑執行
    完畢後，5年內故意再犯本件有期徒刑以上之罪，成立累犯
    。又依司法院釋字第775號解釋文及理由之意旨，係指構成
    累犯者，不分情節，一律加重最低本刑，於不符合刑法第59
    條所定要件之情形下，致生行為人所受之刑罰超過其所應負
    擔罪責之個案，不符罪刑相當原則、比例原則。於此範圍內
    ，在修正前，為避免發生上述罪刑不相當之情形，法院就該
    個案應裁量是否加重最低本刑；依此，該解釋係指個案應量
    處最低法定刑、又無法適用刑法第59條在內減輕規定之情形
    ，法院應依此解釋意旨裁量不予加重最低本刑（最高法院10
    8年度台上字第338號判決亦同此旨），而依被告前開累犯之
    情形及本案事實欄所示犯罪情節，尚無應量處最低法定刑、
    又無法適用刑法第59條在內減輕規定之情事，自應依累犯規
    定加重其刑（除死刑、無期徒刑外）。
  ⒉按犯第4 條至第8 條之罪於偵查及歷次審判中均自白，減輕
    其刑，毒品危害防制條例第17條第2 項定有明文。查被告就
    本案販賣第一級毒品犯行，於偵查及本院審理中均自白犯罪
    ，業如前述，經核符合前開規定，應依法減輕其刑。
  ⒊至毒品危害防制條例第17條第1 項所稱「供出毒品來源，因
    而查獲其他正犯或共犯者」，係指被告供出本案毒品來源之
    有關資料，諸如正犯或共犯之姓名、年籍、住居所或其他足
    資辨別之特徵等，使調查或偵查犯罪之公務員因而對之發動
    調查或偵查並查獲者而言。查被告雖供出毒品來源為綽號「
    虎仔」之人，然因員警無法得知該人真實身分，故迄未查獲
    該人等節，有高雄市政府警察局小港分局110年10月22日高
    市警港分偵字第11072611100號函在卷可參（見院卷第43頁
    ），故被告尚無從依該規定減輕其刑。
  ⒋另販賣第一級毒品罪之法定刑為死刑或無期徒刑，然同為販
    賣第一級毒品之人，其原因動機不一，犯罪情節未必盡同，
    或有大盤毒梟者，亦有中、小盤之分，甚或僅止於吸毒者友
    儕間為求互通有無之有償轉讓者亦有之，其販賣行為所造成
    危害社會程度自屬有異，法律科處此類犯罪，所設法定最低
    本刑卻同為「死刑或無期徒刑；處無期徒刑，得併科新臺幣
    3千萬元以下罰金」，不可謂不重。於此情形，自可依客觀
    犯行與主觀惡性二者加以考量其情狀，是否有可憫恕之處，
    適用刑法第59條規定酌減其刑，期使個案裁判量刑能符合比
    例原則。準此，審諸被告本案販賣第一級毒品犯行，販賣金
    額僅為3000元，應認販賣數量非鉅，惡性顯較大量走私進口
    或長期販賣毒品之「大盤」、「中盤」毒梟者為輕，堪認情
    節尚屬輕微，倘量處最低刑度，猶嫌過重，客觀上足以引起
    一般人同情，衡情尚可憫恕，遂依刑法第59條規定減輕其刑
    。
  ⒌此外，本案同有前揭刑之加重及減輕事由，依刑法第70、71
    條之規定，先加重（不包括死刑或無期徒刑部分）後遞減輕
    之。
　㈢爰以行為人之責任為基礎，審酌被告不思努力獲取所需，為
    圖一己私利而販賣事實欄所示海洛因予他人，輕則戕害施用
    者之身心健康，重則引發各種犯罪，危害社會治安，所為應
    予非難；復參以被告坦承全部犯行，犯後態度尚屬良好、自
    述智識程度為高職畢業，家境勉持之經濟狀況（見院卷第15
    7 頁）；並兼衡被告之前科素行（構成累犯部分不予重複評
    價）、犯罪手段、情節、販賣所得利益等一切情狀，量處如
    主文所示之刑。
四、沒收部分：
　㈠扣案之現金3000元，為被告本案販毒所得財物，業經其於本
    院審理中供承在卷（見院卷第33頁），自應依刑法第38條之
    1 第1 項前段規定，隨同於其本案罪刑項下宣告沒收。
　㈡扣案海洛因17包（合計驗餘淨重9.38公克），均經檢驗確認
    為第一級毒品海洛因無訛，有法務部調查局濫用藥物實驗室
    110年5月6日調科壹字第11023005120號鑑定書在卷可稽（見
    偵一卷247頁），且係供被告本案販賣第一級毒品犯行所剩
    餘，亦據其於本院審理中供述明確（見院卷第33頁），應依
    毒品危害防制條例第18條第1 項規定，隨同於其本案罪刑項
    下宣告沒收銷燬；又包裝上開毒品之包裝袋因與各該毒品無
    從析離，且無析離之實益，應一併宣告沒收銷燬，另送驗耗
    損部分業因鑑驗而滅失，即毋庸另為沒收銷燬之諭知。
　㈢扣案葡萄糖1 包，係供被告摻入毒品稀釋以利本案販賣犯行
    所用一節，業據其於本院審理中供承無訛（見院卷第33 頁
    ），應依毒品危害防制條例第19條第1 項規定，隨同於其本
    案罪刑項下宣告沒收。
　㈣至其餘扣案物均經被告否認供本案犯罪使用（見院卷第33 頁
    ），復無證據證明各該扣案物與本案犯罪關聯性，均不予諭
    知沒收。
據上論斷，應依刑事訴訟法第299條第1項前段，判決如主文。
本案經檢察官張雅婷提起公訴，檢察官李文和到庭執行職務。
中　　華　　民　　國　　111 　年　　4 　　月　　29　　日
                  刑事第四庭    審判長法  官  王俊彥
                                      法  官  陳芷萱
                                      法  官  姚億燦 
以上正本證明與原本無異。
如不服本判決應於收受判決後20日內向本院提出上訴書狀，並應
敘述具體理由。其未敘述上訴理由者，應於上訴期間屆滿後20日
內向本院補提理由書(均須按他造當事人之人數附繕本)「切勿逕
送上級法院」。
因疫情而遲誤不變期間，得向法院聲請回復原狀。
中　　華　　民　　國　　111 　年　　4 　　月　　29　　日
                                      書記官  莊昕睿
毒品危害防制條例第4條第1項
製造、運輸、販賣第一級毒品者，處死刑或無期徒刑；處無期徒
刑者，得併科新臺幣 3 千萬元以下罰金。